臺灣高等法院臺南分院民事裁定　96年度抗字第97號
抗　告　人　甲○○
上列抗告人因與相對人中國信託商業銀行股份有限公司間請求損
害賠償事件，聲請訴訟救助，對於中華民國九十六年一月三十一
日臺灣臺南地方法院裁定（九十五年度南救字第十七號）提起抗
告，本院裁定如下：
      主      文
抗告駁回。
抗告訴訟費用由抗告人負擔。
      理      由
一、本件抗告人於原審法院聲請意旨略以：相對人於民國九十五
    年三月二十一日並未取得伊之簽名申請書及身分證件，即逕
    以消金債務協商名義進入聯徵中心調閱伊之信用資料，其後
    又未經伊同意即通報各銀行，造成伊資金調度受困、信用名
    譽受損，應負侵權行為損害賠償責任。因相對人之上開行為
    ，致伊無法調度資金營利，所有積蓄用於償還債務殆盡，僅
    剩房屋及租賃所得，已無剩餘資力支出訴訟費用，爰聲請准
    予訴訟救助等語。
二、原裁定則以：抗告人起訴時之訴訟標的金額為新台幣（下同
    ）二十二萬五千二百九十六元，第一審裁判費二千四百三十
    元並經其繳納在案。抗告人其後所為擴張聲明及訴之追加部
    分，合計其訴訟標的金額為一千零三十萬零一百十一元，應
    徵第一審裁判費為十萬二千七百二十八元；抗告人就此部分
    聲請訴訟救助，固據提出民事判決、支付命令等件影本為證
    ，惟經調取抗告人之稅務電子匣門財產所得調件明細表核閱
    結果，抗告人之財產中，僅所得部分即有股利憑單、租賃、
    營利、利息等所得，合計共一百六十七萬六千二百八十三元
    ；此外另有房屋、土地各一筆、汽車一部及投資多筆，合計
    總值共為四百四十三萬四千八百三十元，足見抗告人非無資
    力之人，且其名下有不動產，仍有經濟上之信用，並有周轉
    、籌措現金之能力，其資產甚豐，應徵之第一審裁判費十萬
    二千七百二十八元，應非抗告人所無法籌措負擔為由，而裁
    定駁回其訴訟救助之聲請。
三、抗告意旨略以：伊名下雖有房屋、土地各一筆及汽車一部，
    然房屋產權已遭假扣押而無法處分，且伊曾以房屋向銀行設
    定抵押貸款，每月須繳付貸款本息二萬一千三百五十一元，
    土地則係公共道路用地，不得任意處分，至於汽車車齡已十
    五年，現值經折舊後已不滿三萬元；且伊名下房屋雖因出租
    而有租賃所得，然扣除成本、水電等固定費用支出及房屋貸
    款後，所剩無幾；伊原有之股票並已於九十四年至九十五年
    間出清殆盡，目前僅剩二張融資股票，所得及營利現金並已
    償還各債權銀行殆盡；伊雖另有軍公教退休金優惠利息存款
    八十八萬七千元，惟伊以該存單為質押品，迄至九十六年二
    月五日止，向台灣銀行借貸金額已達七十二萬三千三十元，
    以原優惠存款利息扣除借貸利息後，每月剩餘利息所得僅餘
    二千三百九十五元，且合併本金仍須供作清償其他銀行債務
    之用，況上開優惠存款帳戶並已遭扣押而無法質借款項。伊
    於本件事件發生後，因無法調度資金營利以清償債務，累積
    之總負債已逾資產總額而達宣告破產程度，並無信用尚存情
    形，確已無資力繳納訴訟費用，原法院駁回其訴訟救助，即
    有未合；爰提起本件抗告，求為廢棄原裁定。
四、按當事人無資力支出訴訟費用者，法院應依聲請，以裁定准
    予訴訟救助。但顯無勝訴之望者，不在此限。法院認定前項
    資力時，應斟酌當事人及其共同生活親屬基本生活之需要，
    民事訴訟法第一百零七條第一項、第二項定有明文。又按所
    謂顯無勝訴之望者，係指聲請訴訟救助之當事人所提起之訴
    或上訴依其主張之事實於法律上本無獲得勝訴之望；或其起
    訴或上訴為不合法之情形而言（最高法院八十七年度台抗字
    第六六０號裁判要旨參照）。查：
（一）抗告人於原審以相對人中國信託商業銀行股份有限公司（
      下稱中國信託銀行）為被告，起訴主張：相對人於九十五
      年三月二十一日並未取得伊之簽名申請書及身分證件，即
      逕以消金債務協商名義進入聯徵中心調閱伊之信用資料，
      其後又未經伊同意，即行通報各銀行，致伊資金調度受困
      、信用名譽受損，而本於民法第二百二十五條規定起訴，
      並聲明：「相對人應代抗告人清償對於國泰世華銀行積欠
      之現金卡債二十二萬五千二百九十六元後，由抗告人自九
      十七年十二月一日起，按月給付相對人五千元至代償之二
      十二萬五千二百九十六元清償完畢之日止」等情，有抗告
      人之「（債務清償）聲請起訴狀」（原審九十五年度南簡
      補字第九０號卷第三頁至第六頁）、原審九十五年九月二
      十六日言詞辯論筆錄（原審九十五年度南簡字第一七二八
      號民事卷第一九、二十頁）可參。抗告人已依原審法院九
      十五年度南簡補字第九０號民事裁定，繳納裁判費二千四
      百三十元乙情，並有「自行收納款項統一收據」存卷（原
      審補字卷第一八頁）可佐。
（二）抗告人在原審法院審理中，另於：九十五年十月十七日
      具狀擴張聲明為：「相對人應向國泰世華銀行代償三十六
      萬五千四百零四元（其中十四萬零一百十一元係擴張）」
      （原審南簡字卷第三八頁）；同年十一月六日具狀主張
      本於侵權行為損害賠償請求權，而追加國泰世華銀行、聯
      邦銀行、復華商業銀行、中華商業銀行、華南銀行、台北
      國際商業銀行等為被告，並聲明：「華南銀行、復華銀行
      應連帶賠償抗告人三十六萬元。國泰世華銀行、聯邦銀行
      、台北國際商業銀行、中華商業銀行各應賠償抗告人一百
      四十萬元。」（原審南簡字卷第五九頁）；同年十二月
      二十七日具狀主張本於民法第一百九十五條第一項、第一
      百八十八條第一項、第一百八十四條第二項規定，追加請
      求相對人中國信託銀行應賠償抗告人八百四十萬元等語，
      上情有「共同訴訟暨追加書狀」（原審南簡字卷第七一頁
      至第七七頁）、原審九十六年一月九日言詞辯論筆錄（原
      審南簡字卷第九八頁）在卷可參。
（三）綜參上情：
    (1)抗告人於九十五年十月十七日具狀擴張聲明：「相對人應
      另向國泰世華銀行代償十四萬零一百十一元」部分，核與
      民事訴訟法第二百五十五條第一項第三款規定並無不合。
    (2)惟就追加本於民法第一百九十五條第一項、第一百八十八
      條第一項、第一百八十四條第二項規定，請求相對人中國
      信託銀行賠償八百四十萬元，及追加被告國泰世華銀行、
      聯邦銀行、復華商業銀行、中華商業銀行、華南銀行、台
      北國際商業銀行應分別賠償如上金額部分，與抗告人起訴
      時所主張本於民法第二百二十五條規定之請求權迥異，上
      開追加之訴與原訴之請求基礎事實亦非同一，復無民事訴
      訟法第二百五十五條第一項第二款至第六款規定，原告於
      起訴後得追加他訴之情事，已難謂合。相對人對於抗告人
      所為如上追加之訴，並已於原審法院九十六年一月九日審
      理時，當庭陳明不同意追加乙節，亦有上揭言詞辯論筆錄
      在卷（原審南簡字卷第九十八頁）可參，則抗告人所為上
      開追加之訴之訴訟成立要件難認為合法，其追加之訴即顯
      無勝訴之望，抗告人就此部分聲請訴訟救助，洵屬無據，
      不應准許。
    (3)至就抗告人於九十五年十月十七日對於相對人中國信託銀
      行所為訴之擴張，其訴訟標的金額與原起訴之訴訟標的金
      額合計共三十六萬五千四百零四元，應徵之第一審裁判費
      為三千九百七十元，扣除抗告人已繳二千四百三十元外，
      僅不足一千五百四十元；是就上開擴張之訴部分，若由抗
      告人單獨請求時，核算抗告人應再繳納之第一審裁判費僅
      為一千五百四十元，參酌抗告人已繳納起訴時之第一審裁
      判費二千四百三十元，及其繳納本件抗告裁判費一千元之
      事實，難認無資力支出此部分之訴訟費用。
    (4)基上，抗告人於原審對於相對人中國信託銀行所為「相對
      人應另向國泰世華銀行代償十四萬零一百十一元」之擴張
      之訴部分，抗告人並非無資力支出訴訟費用；至就本於侵
      權行為損害賠償請求權，對於相對人中國信託銀行，及追
      加被告國泰世華銀行、聯邦銀行、復華商業銀行、中華商
      業銀行、華南銀行、台北國際商業銀行等提起之追加之訴
      ，其訴訟成立要件不合法，追加之訴顯無勝訴之望。揆諸
      上揭說明，抗告人聲請本件訴訟救助，均屬不應准許；原
      法院駁回其訴訟救助之聲請，理由雖略有不同，惟結論並
      無二致，抗告意旨指摘原裁定不當，求予廢棄，非有理由
      ，應予駁回。
五、據上論結，本件抗告為無理由，依民事訴訟法第四百九十五
    條之一第一項、第四百四十九條第一項、第二項、第九十五
    條、第七十八條，裁定如主文。
中　　華　　民　　國　　96　　年　　8　　月　　14 　　日
                  民事第三庭
                                審判長法　官  陳  光  秀
                                      法　官  曾  平  杉
                                      法　官  李  文  賢
上為正本係照原本作成。
如不服本裁定，僅得於收受本裁定正本送達後10日內以適用法規
顯有錯誤為理由，向本院提出再抗告狀（須附繕本）依法應繳納
抗告費新台幣1千元，並委任律師為訴訟代理人，經本院許可後
始可再抗告於最高法院。
中　　華　　民　　國　　96　　年　　8　　月　　15 　　日
                                      書記官　劉　清　洪
【附記】
民事訴訟法第495條之1第2項準用同法第466條之1第1、2項規定
：
(1)對於第二審判決上訴，上訴人應委任律師為訴訟代理人。但上
  訴人或其法定代理人具有律師資格者，不在此限。
(2)上訴人之配偶、三親等內之血親、二親等內之姻親，或上訴人
  為法人、中央或地方機關時，其所屬專任人員具有律師資格並
  經法院認為適當者，亦得為第三審訴訟代理人。
民事訴訟法第466條之2：
　上訴人無資力委任訴訟代理人者，得依訴訟救助之規定，聲請
  第三審法院為之選任律師為其訴訟代理人。
